臺灣高雄地方法院民事判決　　　　　　 94年度訴字第1833號
 原　　　告　甲○○
 訴訟代理人　王國論律師
　　　　　 　康進益律師
 被　　　告　台灣電力股份有限公司高雄區營業處
 法定代理人　乙○○
 訴訟代理人　蘇俊誠律師
　　　　　 　蘇榮達律師
上列當事人間返還土地事件，本院於民國94年11月8日言詞辯論
終結，判決如下：
      主　　　文
原告之訴及假執行之聲請均駁回。
訴訟費用由原告負擔。
      事實及理由
一、原告主張：坐落高雄市○○區○○段260 號面積25平方公尺
    之土地 (下稱系爭土地)為 其所有，被告竟在其上占有如附
    圖所示編號A 部分面積14.50 平方公尺之配電室，並在其中
    設置變電器2 座 (面積2.76平方公尺)， 原告未曾同意被告
    使用系爭土地，縱有任何使用關係，原告亦已依法終止，爰
    依民法第767 條、第470 條第2 項之規定，請求擇一判決被
    告拆遷配電室，並將全部土地返還原告。並聲明：(一)被告應
    將坐落高雄市○○區○○段260 號土地上如附圖所示編號A
    部分面積14.50 平方公尺之配電室拆除騰空回復原狀，將土
    地返還原告。(二)願供擔保請准宣告假執行。
二、被告則以：系爭土地上之配電室係61年9 月間鄰近土地建屋
    之起造人王重源為興建房屋申請用電時，依建築技術規則建
    築設備編第1 之1 條及被告公司之營業規則第10條規定，建
    蓋配電室無償提供被告設置供電設備使用；又原告為被告之
    配電用戶，依被告公司營業規則第9 條規定，營業規則為兩
    造供電契約之內容，原告有依約履行之義務，被告依約使用
    配電室並非無權占有；而被告既需繼續供電，使用借貸目的
    仍未完畢，原告依民法第470 條第2 項請求返還亦無理由；
    又原告將系爭土地提供王重源建蓋房屋，無論王重源是否用
    以建屋或提供被告作為配電室，均無違與原告間之約定，且
    受電室依建築法係屬必要設備，因維護民眾用電權益之公益
    目的而設，原告所有權之行使應受限制，有容忍義務；原告
    訴請拆除受電室，亦與民法第148 條誠信原則有違，不應准
    許。並聲明：(一)原告之訴及假執行之聲請均駁回。(二)如受不
    利判決，願供擔保請准宣告免為假執行。
三、兩造經協議整理爭點：
    兩造不爭執事項：
  (一)系爭土地於61年間因鄰近土地興建31棟房屋用電所需，由建
    商王重源在61年9 月出具聲明書，同意提供系爭建興段260
    號（重測前灣子內段寶珠溝小段375 ─39號）土地12平方公
    尺無償供原告使用，做為前開31棟房屋配電室供電使用。
  (二)前開配電室現仍使用中。
    兩造爭執事項：
  (一)原告應否受訴外人王重源書立之聲明書內容所拘束？
  (二)被告是否無權占用系爭土地？原告依民法第767條請求返還，
    有無理由？
  (三)原告依民法第470條第2項規定，請求被告返還借用物，有無
    理由？
四、就兩造爭執事項，本院判斷意見如下：
  (一)原告應否受訴外人王重源書立之聲明書內容所拘束？
    查系爭土地係由原告於61年間連同鄰近土地均提供予訴外人
    王重源作為建造31棟房屋之用，而事後除系爭土地外，其餘
    土地確均已移轉為他人所有，僅系爭土地仍登記原告名義所
    有之事實，為原告所自陳；又王重源因興建前開31棟房屋所
    需，依被告公司當時營業規則第10條規定，提供系爭土地計
    12平方公尺無償供被告永久使用，以便闢為受電室，設置所
    需供電設備等情，有被告所提王重源於61年9 月書立之聲明
    書可參，且為原告所不爭執，亦可認為真實；參以原告自陳
    61 年 間起迄今仍由其持續繳納系爭土地之地價稅等情，足
    認原告自始知悉並同意王重源提供系爭土地供被告作為配電
    室使用，否則豈有於事後明知土地未能利用，仍願持續繳納
    30 餘 年地價稅而未表示異議之理，是原告應受訴外人王重
    源所書立聲明書效力之拘束。
  (三)原告依民法第470條第2項規定，請求被告返還借用物，有無
    理由？
  (1)因被告是否無權占有，以系爭土地之使用借貸契約是否合法
    終止為先決要件，爰先論述爭點3 部分。
  (2)按借貸未定期限，亦不能依借貸之目的，而定其期限者，貸
    與人得隨時請求返還借用物，民法第470 條第2 項定有明文
    。本件依被告所提王重源出具之聲明書記載無償提供被告永
    久作為受電室使用等字句以觀，被告與王重源間所訂契約之
    性質固屬未定期限之使用借貸契約，惟原告係同意王重源提
    供系爭土地予被告無償使用，締結使用借貸契約之當事人為
    王重源與被告，原告雖為系爭土地之所有權人，但並非使用
    借貸契約之當事人，則原告於94年7 月6 日以 ()長 論字
    第0706號函文終止與被告間之使用借貸關係，並不生終止王
    重源與被告間使用借貸契約之效力，原告依民法第470 條第
    2 項規定，訴請告被拆除地上物，返還借用物，並無理由。
  (二)被告是否無權占用系爭土地？原告依民法第767條請求返還，
    有無理由？
    原告應受王重源與被告間書立之聲明書所拘束既如前述，則
    被告依與王重源間約定之無償使用借貸契約約定之法律關係
    而使用系爭土地，在未合法終止契約前，自難認被告係無合
    法權源而占用系爭土地，原告依民法第767 條之規定請求被
    告返還土地，即無理由，不應准許。
五、綜上所述，原告依民法第767 條、第470 條第2 項之規定，
    請求被告將坐落高雄市○○區○○段260 號土地上如附圖所
    示編號A 部分面積14.50 平方公尺之配電室拆除騰空回復原
    狀，將土地返還原告，均無理由，應予駁回；又原告之訴既
    無理由，其假執行之聲請亦失所依附，應併予駁回。
六、本件因事證已明，兩造其餘主張及攻擊防禦方法，及被告所
    為是否違反誠信原則、公益目的使用等抗辯，均不影嚮判決
    結果，爰不再為論述。
七、據上論結：本件原告之訴為無理由，爰依民事訴訟法第78條
    ，判決如主文。
中　　華　　民　　國　　94　　年　　11　　月　　22　　日
                  民事第一庭    法　官　林玉心
以上正本證明與原本無異。
如不服本判決，應於判決送達後20日內向本院提出上訴狀並表明
上訴理由，如於本判決宣示後送達前提起上訴者，應於判決送達
後10日內補提上訴理由書（須附繕本）。
中　　華　　民　　國　　94　　年　　11　　月　　22　　日
                                書記官  陳家宏
